臺灣高等法院臺中分院民事判決　　九十三年度上易字第三一一號
　　上　訴　人　乙○○
　　被 上訴 人　丙○○
　　法定代理人　丁○○
　　訴訟代理人　甲○○○
右當事人間請求損害賠償事件，上訴人對於中華民國九十三年七月十二日台灣台中地
方法院九十二年度訴字第三三二六號第一審判決提起上訴，本院於九十三年十月五日
言詞辯論終結，判決如左：
　    主      文
上訴駁回。
第二審訴訟費用由上訴人負擔。
  　  事實與理由
一、被上訴人主張，上訴人於民國（以下同）九十一年六月十五日晚上九時許，駕駛
    車牌號碼ＰＥ–三二六三號自用小貨車，沿台中市○○街由向上北路往向上路方
    向行駛，行經中美街二○三號前時，疏於注意車前狀況，撞及適自中美街二０三
    號欲穿越中美街至對向之中美街二二○號由王冬吟手牽之被上訴人，致被上訴人
    受有頭部外傷、右側股骨骨折等傷害，爰依侵權行為之法律關係，求為命上訴人
    給付醫療費用新台幣（下同）二萬六千八百三十八元，增加生活支出四萬一千八
    百元，精神慰藉金五十萬元，合計共五十六萬八千六百三十八元及自起訴狀繕本
    送達之翌日起至清償日止，按週年利率百分之五計算之利息等語。
二、上訴人則以，伊不否認於九十一年六月十五日晚間九時許，有駕駛系爭自用小貨
    車沿台中市○○街由向上北路往向上路方向行駛之事實，惟以，事故發生當時，
    證人王冬吟與被上訴人係自中美街二二０號欲穿越中美街至對向之中美街二０三
    號，而非刑事判決所認定之由中美街二０三號欲穿越中美街至對向之中美街二二
    ○號，故上訴人所駕駛系爭自用小貨車應未撞及被上訴人，而是被上訴人自己撞
    上來的，伊剎車也來不及，伊如有過失，亦只有百分之二十的過失；且被上訴人
    穿越中美街當時，如有成人陪同走行人穿越道，即不會發生此事，是被上訴人就
    系爭事故之發生與有過失；另被上訴人增加生活支出部分四萬一千八百元，上訴
    人承認之，但慰撫金部分與被上訴人之頭部外傷部分，上訴人不承認等語，資為
    抗辯。
三、原審判命上訴人應給付被上訴人共三十萬九千二百六十元，及自九十二年十一月
    二十六日起至清償日止，按週年利率百分之五計算之利息，駁回被上訴人其餘部
    分之請求，並就被上訴人勝訴部分依職權宣告假執行及免為假執行。上訴人就其
    敗訴部分聲明不服，求為判決：(一)原判決命上訴人給付部分及該部分假執行之宣
    告暨訴訟費用之裁判均廢棄。(二)右廢棄部分，被上訴人在第一審之訴及假執行之
    聲請均駁回。(三)第一（除確定部分外）、二審訴訟費用由被上訴人負擔。被上訴
    人則求為判決：(一)上訴駁回。(二)訴訟費用由上訴人負擔。
四、查上訴人於前揭時地，駕駛系爭自用小貨車沿台中市○○街由向上北路往向上路
    方向行駛，行經中美街二○三號前時，其原應注意汽車駕駛人行車應注意車前狀
    況，隨時採取必要安全措施，而依當時情形並無不能注意之情事，竟疏於注意車
    前狀況，適有甫滿二歲四個月之被上訴人自劃有分向限制線不得穿超之道路中美
    街一側，欲穿越中美街至對向，上訴人疏未注意屬幼童之被上訴人行進動態，猶
    貿然前行，致系爭自用小貨車之左前側撞及被上訴人，被上訴人因而倒地，並受
    有頭部外傷、右側股骨骨折傷害等情，有被上訴人所提出之刑事判決、診斷證明
    書各一份（均為影本）可資為證；上訴人上開過失傷害犯行，業經本院九十二年
    度交上易字第一六五九號刑事判決過失傷害有罪確定，核屬實在。上訴人雖以前
    揭情詞置辯，惟按汽車駕駛人行駛車輛時，應注意車前狀況，隨時採取必要安全
    措施，道路交通安全規則第九十四條第三項定有明文，然上訴人前開抗辯，並未
    提出積極事證以供佐證，且上訴人於前揭刑事案件審理中亦自承：伊開車到中美
    街二○一號前二十公尺，遠遠的就有看到左手邊有五、六個人要過馬路到右邊，
    伊就減速，看到這群人走到馬路的一半就停下來好像要讓伊先過，伊就行駛，突
    然一個小孩從人群中跑出來伊就趕快煞車，感覺好像撞到伊的車輪胎；另於偵查
    中亦供承：伊於距肇事地點二十公尺前已見到證人王冬吟牽著被上訴人與一群人
    欲過馬路等語（見偵查卷第十三頁），足見被上訴人欲穿越馬路之狀況，早為上
    訴人所預見。上訴人駕駛汽車，自應遵守上述有關交通安全之規定，且肇事地點
    為台中市○○街，兩側商店林立，並有夜市○○○○於道路兩側，夜間照明良好
    ，加以街道本身路面亦無缺陷或障礙，是上訴人駕駛車輛行經肇事地點，依上訴
    人之智識、能力，並無不能注意之情形，其疏未注意車前狀況並減速慢行，致生
    事故，為有過失甚為明確；另查，被上訴人為八十九年二月九日生之幼童，事故
    發生當時，年僅二歲又四個月，尚屬須成人扶持照料之人，證人王冬吟手攜被害
    人違規穿越分向限制線，客觀上亦有過失，且與系爭車禍之發生，亦有相當因果
    關係；故原審審酌本件肇事情節，雙方過失程度等情，認被上訴人對系爭事故之
    發生，應自負百分之三十之責任，核屬適當。
五、按故意或過失不法侵害他人權利者，負損害賠償責任；不法侵害他人之身體或健
    康者，對於被害人因此增加生活上之需要時，應負損害賠償責任；不法侵害他人
    之身體、健康者，被害人雖非財產上之損害，亦得請求賠償相當之金額，民法第
    一百八十四條第一項前段、第一百九十三條第一項、第一百九十五條第一項前段
    分別定有明文。上訴人過失不法侵害被上訴人之權利既經認定，是上訴人就被上
    訴人受傷之結果，自應負過失侵權行為之責任，則被上訴人請求上訴人賠償損害
    即屬有據，茲就被上訴人所請求之金額審究如下：
  (一)醫療費用部分：
    按全民健康保險法為保險法之特別法，依特別法優於普通法之原則，全民健康保
    險法第八十二條應優先於保險法第一百三十五條、第一百零三條之規定而為適用
    ，從而全民健康保險之被保險人因汽車交通事故，經全民健康保險提供醫療給付
    者，全民健康保險之保險人自得向強制汽車責任保險之保險人代位請求該項給付
    ，而依強制汽車責任保險法第三十條規定，於該範圍內，加害人或強制汽車責任
    保險之被保險人之損害賠償責任即因而解免，全民健康保險被保險人對於加害人
    之損害賠償請求權亦因而喪失（最高法院八十八年度台上字第三五三號、九十一
    年度台上字第七七九號、九十二年度台上字第二三五號判決參照）。查依被上訴
    人所提出之二紙澄清綜合醫院醫療費用明細表影本內容觀之，被上訴人本次車禍
    之醫療費用共「二萬六千八百三十八元」（即5252元＋21586元＝26838元），均
    係由全民健康保險所提供之醫療給付，並非被上訴人實際支出，是被上訴人對於
    上訴人此部分之損害賠償請求權因而喪失，則被上訴人請求上訴人給付澄清醫院
    之醫療費用，應屬無據。
  (二)增加生活支出部分：
    關於被害人親屬無償看護時，可否請求加害人賠償，實務上認為被害人因受傷需
    人看護，而由親屬看護時，雖無現實看護之支付，亦應認被害人受有相當看護費
    之損害，得向加害人請求賠償。蓋因親屬照顧被害人之起居，固係出於親情，但
    親屬看護所付出之勞力，並非不能評價為金錢，只因兩者身分關係密切而免除支
    付義務，此種親屬基於身分關係之恩惠，自不能加惠於加害人，故應衡量及比照
    僱用職業護士看護情形，認被害人受有相當看護費之損害，得向加害人請求賠償
    。被上訴人主張其受傷期間，需人照料，其母丁嘉瑜為此無法工作而需看護被上
    訴人，爰請求自九十一年六月十五日起至同年七月二十二日止計三十八日，每日
    以一千一百元計算之看護費用；查事故發生時，被上訴人年僅二歲四個月，其因
    系爭事故而受有頭部外傷及右側股骨骨折之傷害，客觀上自應有成人照料之必要
    ，本院另參酌其所受傷害之傷勢程度、九十一年六月十五日至六月十八日住院治
    療，且直至同年七月二十二日始行拆除石膏等治療過程，認被上訴人訴請上訴人
    給付三十八日（即16日＋22日＝38日），每日以一千一百元計算之看護費用，共
    「四萬一千八百元」（即1100元×38日＝41800元），於法有據，亦為上訴人所
    不爭執，應予准許。
  (三)精神慰撫金部分：
    按非財產上損害之慰撫金數額，究竟若干為適當，法院應斟酌兩造身分、地位、
    經濟狀況、加害程度及其他各種情形，俾為審判之依據（最高法院八十六年度台
    上字第五一一號、第三五三七號判決意旨參照）。查被上訴人於本次車禍時年方
    二歲四個月，對於疼痛之耐受力遠不如心智成熟之成年人，且其所受頭部外傷及
    右側股骨骨折之傷害，所受傷害非輕，是其肉體、精神上自感痛苦，另其右下肢
    （即骨折一側）目前較未受傷之左下肢長度短少二公分；再者，被上訴人為一幼
    童，尚未就學、就業，名下並無財產；而上訴人原本自營麵包販賣，每日收入約
    三、四千元左右，教育程度為國中肄業，已婚，有四名子女，均已成年等情，業
    據兩造分別陳明在卷。本院綜合審酌兩造之身分、地位、經濟狀況，被上訴人所
    受精神上之痛苦等一切情狀，認被上訴人主張慰撫金五十萬元，尚嫌過高，應予
    核減為「四十萬元」，方屬公允，逾此數額之請求，為無理由。
  (四)又損害之發生或擴大，被害人與有過失者，法院得減輕賠償金額或免除之，民法
    第二百十七條第一項定有明文，而此項規定之目的，在謀求加害人與被害人間之
    公平，故在裁判上法院得以職權減輕或免除之（最高法院八十五年台上字第一七
    五六號判例參照）。是被上訴人所受損害之金額，合計雖為四十四萬一千八百元
    （即增加生活支四萬一千八百元與精神慰撫金四十萬元）。然因被上訴人就系爭
    事故之發生與有過失，業如前述，揆諸前揭實務見解，本院爰依職權減輕上訴人
    百分之三十之賠償責任；是被上訴人得請求上訴人給付之損害賠償金額為「三十
    萬九千二百六十元」（即441800元×0.7＝309260元）。
七、綜上所述，被上訴人依侵權行為之法律關係，請求上訴人賠償三十萬九千二百六
    十元，及自起訴狀繕本送達之翌日即九十二年十一月二十六日起至清償日止，按
    年息百分之五計算之利息部分，為有理由，應予准許。是原審判決，於法並無違
    誤。上訴意旨指摘原判決不當，求予廢棄改判，為無理由，應予駁回。
八、本件事證已臻明確，兩造其餘攻擊防禦方法，經核於判決結果無影響，爰不再逐
    一論述。
九、據上論結，本件上訴為無理由，依民事訴訟法第四百四十九條第一項、第七十八
    條，判決如主文。
中　　　華　　　民　　　國　　九十三　　年　　　十　　　月　　 十九　　 日
~B1民事第三庭審判長法　官　陳照德
~B2　　　　　　　　法　官　陳成泉
~B3　　　　　　　　法　官　曾謀貴
右為正本係照原本作成。
不得上訴。
~B 　 　　　　　　書記官　王瑩澤
中　　　華　　　民　　　國　　九十三　　年　　　十　　　月　　 二十　　 日
                                                                        Ｈ
